【裁判字號】    98,交抗,2248
【裁判日期】    980921
【裁判案由】    違反道路交通管理處罰條例
【裁判全文】
臺灣高等法院交通事件裁定            98年度交抗字第2248號
抗  告  人
即受處分人  甲○○
上列抗告人即受處分人因違反道路交通管理處罰條例案件，不服
臺灣板橋地方法院，中華民國98年6 月26日所為裁定（98年度交
聲字第1612號），提起抗告，本院裁定如下：
    主  文
抗告駁回。
    理  由
一、原處分機關即交通部公路總局台北區監理所民國（下同）九
    十八年二月三日所為之裁決處分（案號：北監自裁字裁40-4
    067C7007號）意旨略以：異議人即受處分人於九十七年十二
    月二十二日，因「在六個月內，駕照違規記點共達六點以上
    」，經原處分機關於九十八年二月三日依道路交通管理處罰
    條例第六十三條第三項規定，吊扣駕駛執照一個月，並應接
    受道路交通安全講習，異議人於九十八年六月十二日聲明異
    議等情。
二、異議意旨則以：異議人於九十八年四月二十三日對原裁決處
    分提出申訴，再於同年五月十九日提出異議；異議人並未遷
    離台北縣板橋市○○路三０六巷一之四號居住現址，惟因家
    庭成員均需上班、上學，早出晚歸，老舊公寓又無門禁，並
    未收受裁決書，亦未收受或見過寄存通知，本案送達程序有
    誤，抵觸行政秩序法第七條規定，原處分應予撤銷云云。
三、惟查：
（一）按汽車駕駛人在六個月內，違規記點共達六點以上者，吊
      扣駕駛執照一個月；一年內經吊扣駕駛執照二次，再違反
      第一項各款所列條款之一者，吊銷其駕駛執照，道路交通
      安全規則第六十三條第三項定有明文。
（二）次按送達，於應受送達人之住居所、事務所或營業所為之
      ；於應送達處所不獲會晤應受送達人時，得將文書付與有
      辨別事理能力之同居人、受僱人或應送達處所之接收郵件
      人員，送達，不能依前二條規定為之者，得將文書寄存送
      達地之地方自治或警察機關，並作送達通知書兩份，一份
      黏貼於應受送達人住居所、事務所、營業所或其就業處所
      門首，另一份交由鄰居轉交或置於該送達處所信箱或其他
      適當位置，以為送達，前項情形，由郵政機關為送達者，
      得將文書寄存於送達地之郵政機關，寄存機關自收受寄存
      文書之日起，應保存三個月，行政程序法第七十二條第一
      項、第七十三條第一項、第七十四條分別定有明文。
（三）查異議人於九十三年十二月十七日起，迄今之住所地均為
      台北縣板橋市○○路三０六巷一之四號，有戶籍謄本、戶
      籍查詢資料等件在卷可稽；又本案之處分機關即交通部公
      路總局台北區監理所九十八年二月三日所為之裁決書（
      案號：北監自裁字裁40-4067C7007號），經交付郵政機關
      送達，於九十八年二月九日因未獲會晤異議人本人，亦無
      法交由有辨別事理能力之同居人、受僱人代為補充收受送
      達，擔任送達之郵務機關人員，乃將該裁決書寄存於該管
      之台北縣板橋郵局，並作送達通知書二份，一份黏貼於應
      受送達人門首，另一份置於受送達處所信箱或適當位置，
      以為送達等情，亦有送達證書附卷可證。是揆諸上開說明
      ，本案裁決書業經合法寄存送達，洵堪認定。異議人執前
      詞陳稱本案之處分書送達程序有誤，原處分應予撤銷云云
      ，尚屬無據。
（四）又受處分人不服道路交通管理處罰條例第八條主管機關所
      為之處罰，得於接到裁決書之翌日起二十日內，並得依法
      扣除在途期間，向管轄地方法院聲明異議，道路交通管理
      處罰條例第八十七條第一項及道路交通案件處理辦法第十
      二條分別定有明文。此為交通異議事件之程序規定，為聲
      明異議之合法要件，受處分人聲明異議自須合於此項程序
      規定，法院始得受理為實體之審查。又交通法庭認聲明異
      議不合法律上之程式，且無從補正者，應以裁定駁回之，
      道路交通案件處理辦法第十八條亦有明文。經查：本案原
      處分機關於九十八年二月三日裁決，於九十八年二月九日
      經寄存於該管之台北縣板橋郵局，並作送達通知書二份，
      一份黏貼於應受送達人門首，另一份置於受送達處所信箱
      或適當位置，以為送達，詳如前述，是計至同年月十九日
      開始發生送達效力等情，有裁決書、送達證書等件附卷可
      稽。經計算二十日之異議期間，於同年三月十一日異議期
      間即已屆滿，而異議人遲至九十八年四月二十三日，始向
      原處分機關提出「陳述書」（應視為異議），此有該「陳
      述書」上所蓋處分機關收文日期戳記足憑（原法院卷第16
      頁），已逾越法定二十日異議期間。綜上，受處分人聲明
      異議，並不合法律上程式，彰彰甚明。原法院經調查後，
      基於以上相同之認定，駁回受處分人聲明之異議，揆諸前
      開說明，於法係屬正確，應予維持。
四、受處分人不服原法院裁定，提起抗告意旨對於原法院裁定雖
    未提出任何意見，僅陳稱：其非故意拒收上開裁決書，因而
    不知其「在六個月內，駕照違規記點共達六點以上」，已遭
    處分機關裁決第六十三條第三項規定，吊扣駕駛執照一個月
    ，並應接受道路交通安全講習之事，繼續「延伸無照駕駛」
    ，直至九十八年四月二十三日凌晨，再度遭警方取締時，始
    察知已經吊扣駕駛執照之上情，其願意接受處分機關原為之
    「吊扣駕駛執照一個月，並應接受道路交通安全講習」之裁
    決處分；但因不察覺已經吊扣駕駛執照，在不知情下之無照
    駕駛，遭同一處分機關就「延伸無照駕駛」部分所裁決之吊
    銷駕駛執照處分，其要提出抗告表示不服，請求本院撤銷處
    分機關就其無意間「延伸無照駕駛」所為吊銷駕駛執照之處
    罰云云。經查：本件乃處理原處分機關即交通部公路總局台
    北區監理所九十八年二月三日所為之裁決受處分人應吊扣駕
    駛執照一個月，並應接受道路交通安全講習之處分（案號：
    北監自裁字裁40-4067C7007號），是否合法妥當；至於同一
    處分機關就受處分人「延伸無照駕駛」所為吊銷駕駛執照之
    處分，應屬另案應行處理之範疇，本院不得於本案合併調查
    審理。綜上，受處分人未察，執上詞提起抗告，為無理由，
    應予駁回。
五、受處分人若對於處分機關就其「延伸無照駕駛」所為吊銷駕
    駛執照之處分有所不服，應另向處分機關聲明異議，始符法
    制。
六、據上論結，應依道路交通案件處理辦法第二十六條，刑事訴
    訟法第四百十二條，裁定如主文。
中    華    民    國    98    年    9     月    21    日
                  刑事第九庭審判長法  官  陳貽男
                                  法  官  詹駿鴻
                                  法  官  周盈文
以上正本證明與原本無異。
不得再抗告。
                                  書記官  張郁琳
中    華    民    國    98    年    9     月    21    日


司法院資訊處製作；財團法人民間司法改革基金會備份。
